臺灣高等法院刑事判決　　　　　　　　 96年度上訴字第412號
上　訴　人
即　被　告　乙○○
指定辯護人　本院公設辯護人　陳德仁
上列上訴人，因偽造有價證券等案件，不服臺灣士林地方法院94
年度訴字第872號，中華民國95年12月7日第一審判決（起訴案號
：臺灣士林地方法院檢察署94年度偵字第951 號、第1868號），
提起上訴，本院判決如下：
    主  文
上訴駁回。
    事  實
一、乙○○（原姓名曹昌榮，於94年1月3日更名為乙○○）前為
    陽信商業銀行股份有限公司員工（前為保證責任陽明山信用
    合作社，現已改制，因法人格同一，下稱陽信銀行）之員工
    ，自民國（下同）77年起利用其叔叔甲○○委任其辦理貸款
    、抵押事宜，對其信任有加，以及客戶賴春風、丙○○夫婦
    委其處理陽信銀行還款及支票業務之機會，基於行使偽造文
    書、偽造有價證券及意圖為自己不法所有之概括犯意，連續
    為下列犯行：
  (一)於77年間託詞為家族公地必須辦理產權變更事宜，或有必要
    使用甲○○上開房地所有權狀，藉故取得甲○○上開房地所
    有權狀及印章後，遲不返還，並利用陽信銀行對保程序內控
    機制缺失，乘隙向陽信銀行借款，自任借款人，偽以甲○○
    名義任連帶保證人，並自任對保人，於77年12月5 日在不詳
    地點，盜用甲○○印章於抵押權設定契約書、土地建築物改
    良物登記聲請書，偽造完成上開房地抵押權設定契約書與土
    地建築改良物登記聲請書，表彰甲○○本人有意以上開房地
    設定最高限額抵押權，以陽明山信用合作社為抵押權人，擔
    保乙○○借款債務且申請登記之意，於77年12月6 日持向臺
    北市士林地政事務所行使為登記設定本金最高限額新臺幣（
    下同）144 萬元抵押權；並於附表一各編號「偽造文件」欄
    所示文件標明日期，或於附表一各編號「放款時間」欄所示
    時間前之不詳時間，在不詳地點，盜用甲○○印章於附表一
    各編號所示授信約定書、債務有償擔保責任切結書、切結書
    、擔保物提供同意書、借據等私文書及本票之有價證券上，
    復偽造「甲○○」簽名，偽造完成上開私文書及本票有價證
    券（詳附表一各編號所示），表彰甲○○本人同意提供伊所
    有臺北市○○區○○段5 小段740地號及建物（即50797建號
    ）設定本金144 萬元最高限額抵押權，擔保乙○○向陽信銀
    行如授信約定書所示內容之借款債務或同意展延貸款，並均
    願任連帶保證人，暨簽發本票供擔保之意。嗣並均持向陽信
    銀行行使，致陽信銀行誤認甲○○本人同意為乙○○借款債
    務或展延借款債務之連帶保證人、物上保證人，且簽發本票
    以供擔保，致陽信銀行陷於錯誤，如數撥款予乙○○（詳如
    附表一「放款金額欄」註明「新貸」者），或允乙○○以「
    借新還舊」之方式展延貸款（詳如附表一「放款金額欄」註
    明「展期」者），足生損害於甲○○及陽信銀行對借款債權
    管理之正確性。乙○○以此方法詐得金額80萬元，迄未償還
    。嗣甲○○於93年5 月間收到保險公司寄來上開房地火險保
    險單，經向保險公司查詢，始悉上開房地業經設定本金 144
    萬元最高限額抵押權擔保借款，經質問乙○○後，始據乙○○坦承上情，並簽具「借款說明暨切結書」，承諾償還款項
    ，央求甲○○勿予揭發。惟嗣乙○○仍無力還款，甲○○始
    提出告訴，循線偵悉上情。
　(二)乙○○利用客戶賴春風於82年3 月7 日起至85年間陸續委託
    其繳納貸款之便，於不詳時地，連續將賴春風所交付之總額
    605萬元中360萬元之金額侵占入己。嗣為避免東窗事發並詐
    得更多款項供己使用，又於附表二各編號「偽造文件」欄所
    示文件標明之日期前，或於附表一各編號「放款時間」欄所
    示時間前不詳時間，在不詳地點，乘賴春風及其配偶丙○○
    委其辦理支票業務交付印章之機會，連續盜用賴春風之印章
    於如附表二編號1 至編號17所示之私文書及本票之有價證券
    上、盜用丙○○印章於如附表二編號1 至編號15所示私文書
    及本票之有價證券上，並連續偽造賴春風及丙○○之簽名於
    附表編號1 至編號17所示私文書及本票之有價證券上。期間
    ，因丙○○較少至陽信銀行接洽有關業務，乙○○少有機會
    取得丙○○印章，竟於91年間某日委由不知情之不詳刻印店
    店員，偽造丙○○印章1 枚後，復承前概括犯意，持以蓋用
    於附表二編號16、編號17所示之私文書及本票之有價證券上
    。其偽造完成上開私文書、本票有價證券，分別表彰賴春風
    本人有依授信約定書內容成立消費借貸契約或展延借款，或
    憑以取款，且丙○○本人均同意任連帶保證人之意，暨賴春
    風、丙○○為共同發票人簽發本票以為擔保，及丙○○有意
    以附表二編號16授信登記（印鑑）卡上印章，憑為與陽信
    銀行往來印鑑等用意後，復連續持向陽信銀行行使，使陽信
    銀行陷於錯誤，誤認賴春風本人有依授信約定書內容成立消
    費借貸契約或展延借款，或憑以取款，且丙○○本人均同意
    任連帶保證人之意，暨賴春風、丙○○共同簽發本票以供擔
    保，因而撥款至乙○○所指定之帳號（詳附表二「放款金額
    」欄載明：「新貸」者），或允其取款（詳附表二編號1 所
    示取款憑條），或允許展延原有貸放款項（詳附表二「放款
    金額欄」載明「展期」者），致生損害於賴春風、丙○○及
    陽信銀行等對借款債權管理之正確性。乙○○以此方法詐得
    金額共計1000萬元，迄未償還。嗣93年3 月間，陽信銀行來
    電通知渠有借款利息未繳，經質問乙○○後，始提出告訴而
    查悉上情。
二、案經甲○○、賴春風及丙○○訴由臺灣士林地方法院檢察署
    檢察官偵查起訴。
    理  由
一、證據能力之認定：
(一)按，被告以外之人於審判外之陳述，雖不符前4 條之規定，
    而經當事人於審判程序同意作為證據，法院審酌該言詞陳述
    或書面陳述作成時之情況，認為適當者，亦得為證據。當事
    人、代理人或辯護人於法院調查證據時，知有第159條第1項
    不得為證據之情形，而未於言詞辯論終結前聲明異議者，視
    為有前項之同意，刑事訴訟法第159條之5，亦有明文。卷附
    證人即告訴人甲○○警詢及檢察事務官詢問時所為之陳述，
    及證人即告訴人賴春風及丙○○於檢察事務官詢問時所為之
    陳述、陽信商業銀行有關賴春風、乙○○借款明細所為函覆
    說明（陽信銀行94年4 月28日陽信總稽管字第9400003634號
    函，附於951號偵查卷66頁以下，陽信銀行94年10月6日陽信
    總稽管字第9400009556號函暨檢附相關資料，附於第同卷第
    134頁以下），雖不符合刑事訴訟法第159條之1至第159條之
    4 規定，得為證據之情形，惟經檢察官舉為證據，復經被告
    及指定辯護人同意其證據能力，本院審酌該言詞陳述作成時
    之情況，以及陽信銀行與被告利害一致，其所製作相關借貸
    明細又別無不可信之情事，認採為本案認定犯罪事實之證據
    均無不當，依開前開法律規定，認證人即告訴人甲○○、賴
    春風及丙○○於警詢及檢察事務官詢問時所為陳述、陽信銀
    行上開函文，均得採為證據。
(二)次按，被告以外之人於審判外向法官所為之陳述，得為證據
    ，刑事訴訟法第159條之1第1 項定有明文。被告以證人身分
    於審判外，在原審94年度訴字第391 號民事事件審理時，向
    民事庭法官所為之證述，既以證人身分依法具結，復均經當
    事人及指定辯護人同意作為證據，且係在法官前所為之審判
    外陳述，其筆錄製作時之過程、內容、功能等情況亦經推認
    具備合法可信之適當性保障情事，自得採為證據。又「證人
    、鑑定人依法應具結而未具結者，其證言或鑑定意見，不得
    作為證據」，刑事訴訟法第158條之3，定有明文。甲○○於
    偵訊時經檢察官訊問而以告訴人身分所為指述（參見94年 9
    月7日偵訊筆錄，第951號偵查卷120 頁以下），既依法應具
    結而未具結，依刑事訴訟法第158條之3規定，自不得採為本
    案之證據。
二、實體方面：
(一)訊據上訴人即被告（下稱被告）乙○○，就上開事實欄(二)之
    事實坦承不諱，就事實欄(一)所示犯行，雖坦承其以自己名義
    向陽信銀行借款，並以甲○○為連帶保證人、物上保證人，
    由陽信銀行撥款至其指定帳戶，及附表一各編號「偽造文件
    」欄所示文件上「甲○○」之簽名、印文雖均係其所為等情
    不諱，惟矢口否認有偽造有價證券、行使偽造私文書、詐欺
    取財之犯行，並先後辯稱：甲○○知悉其以伊所有之臺北市
    士林區○○段○○段740地號土地及其上建物設定本金最高限
    額144 萬元抵押權，擔保以被告名義向陽信銀行借款80萬元
    情事，亦同意擔任該筆借款之連帶保證人。附表一各編號「
    偽造文件」欄所示文件上「甲○○」之簽名、印文雖均係被
    告所為，惟均經甲○○同意。又該筆向陽信商業銀行80萬元
    借款之所以以被告為借款人，由甲○○任連帶保證人，係因
    當時陽明山信用合作社管理辦法規定社員方能借款，且用以
    代償先前甲○○向臺北企銀之借款云云。惟查：
  1.上開事實欄(二)之犯罪事實，業據被告坦承不諱，復有下列證
    據可資佐證：
    (1)證人賴春風證稱：伊之前跟陽信銀行借款最高時達605 萬
      元，嗣於85年間已清償，都是交付現金或是支票予被告轉
      交予陽信銀行。伊未於82年12月20日向陽信銀行借款 360
      萬元，該筆借款係被告冒用伊名義借款。伊亦未曾自84年
      5 月30日迄91年10月29日陸續向陽信銀行借款達1000萬元
      ，卷附陽信銀行所示相關借款之借據、借款申請書、約定
      書、動用申請書及本票上面的簽名均非伊所為，其上印文
      係伊印章所生，應是被告乘代伊領取陽信銀行支票等相關
      事務時，盜用伊之印章等語（參見原審95年11月15日審判
      筆錄）。
    (2)證人丙○○證稱：伊配偶賴春風先前向陽信銀行借款，係
      由伊擔任連帶保證人，惟伊並未同意擔任「賴春風」82年
      12月20日陽信銀行360 萬元借款債務之連帶保證人，卷附
      陽信銀行82年12月20日借據上之簽名非伊所簽，其上印文
      則係被告盜用伊印章所為；伊亦未陸續同意擔任「賴春風
      」自84年5月30日迄94年5月19日間向陽信銀行1000萬元借
      款債務之連帶保證人；伊並無卷附如附表二編號16、編號
      17之文件上「丙○○」印文之印章，上開印文當係他人偽
      造印章所為，其上「丙○○」簽名亦非伊所簽等語（參見
      原審95年11月15日審判筆錄）。
    (3)另有卷附如附表二各編號「偽造文件」欄所示借據、取款
      憑條、變更借據契約、借據、變更申請書、借款申請書、
      授信約定書、授信登記印鑑卡、本票、授權書、借款契約
      暨約定書、動用申請書、同意書等件在卷可證（詳附表二
      各編號「文件性質」欄所標示卷頁）。其中，附表二編號
      16、17所示文件上之「丙○○」印文，與附表二其餘文件
      上之丙○○真正印章所生印文，明顯有異，又與被告自白
      附表二編號16、17所示文件上之「丙○○」印文，係因其
      難以取得丙○○印章，始偽造「丙○○」印章，變更丙○○與陽信銀行往來印鑑，並持以蓋用等語相符（參見94年
      3月15日偵訊筆錄，1868號偵查卷78頁以下）。
    (4)被告偽以賴春風名義向陽信銀行所為詳如附表二各編號「
      放款日期」、「放款金額」欄所示借款或展延借款明細乙
      節，有陽信銀行94年10月6 日陽信總稽管字第9400009556
      號函暨檢附相關資料在卷可稽。又附表二「文件性質欄」
      標示「未留存」部分對應之貸款明細資料，雖有新貸或展
      延貸款之紀錄可循（詳見陽信銀行94年10 月6日陽信總稽
      管字第9400009556號函說明所述），惟經屢次催索結果，
      均未據陽信銀行檢附過院。然參以一般循環動用借款實務
      ，新貸款項一般均須填載借據或借款動用申請書之文件，
      相關之借據或本票等文件則因借款期間屆期時以借新還舊
      方式辦理而銷毀或返還借款人，本件亦屬此種情形，亦據
      陽信銀行94年4 月28日陽信總稽管字第9400003634號函文
      說明三說明詳確（參見951 號偵查卷66頁）；被告亦自承
      ：「陽信銀行換單時，本票是必要的單據」（參見原審95
      年3月13日準備程序筆錄4頁），是雖附表二部分借貸明細
      註明「新貸」或「展期」者，並無相關借據借款動用申請
      書或本票可佐，仍堪認定被告此部分之犯罪事實，僅其偽
      造文件名稱及其上偽造之「賴春風」、「丙○○」署押枚
      數不詳而已。綜上所述，被告此部分自白核與事實相符，
      自堪採信，是被告此部分犯行事證明確，洵堪認定。
  2.被告雖矢口否認有事實欄(一)所載偽造有價證券、行使偽造私
    文書、詐欺取財等犯行，並以前揭情詞置辯，但查：
    (1)被告坦承：其以自己名義向陽信銀行借款，並以甲○○為
      連帶保證人、物上保證人，由陽信銀行撥款至其帳戶，及
      附表一各編號「偽造文件」欄所示文件上「甲○○」簽名
      、印文，均係被告所為等情事在卷，此據被告於原審另案
      之民事事件證述明確（原審94年度訴字第391 號民事事件
      94年7 月20日言詞辯論筆錄參照），並有卷附陽信銀行94
      年4月28日陽信總稽管字第9400003634號函（附951號偵查
      卷66頁以下）及陽信銀行94年10月6日陽信總稽管字第940
      0009556號函暨檢附相關資料（附於951 號偵查卷第134頁
      以下），以及如附表一各編號「偽造文件」欄所示之抵押
      權設定契約書、土地建築改良物登記申請書、甲○○授信
      約定書、借據、甲○○債務有償擔保責任切結書、擔保物
      提供同意書、切結書（卷頁均詳參附表一）為證。
    (2)被告雖以前揭情詞置辯，惟上開文件上之「甲○○」印文
      ，雖與甲○○真正印章相符，但簽名既均非甲○○所為，
      印章亦非甲○○用印，顯不能以印文係真正印章所生，即
      為有利被告之認定。況且，證人甲○○已於警詢時證稱：
      93年5 月間，伊收到保險公司寄來火險保險單，伊向保險
      公司查詢，始悉伊所有坐落臺北市士林區○○○路○段172
      巷22弄7號2樓房屋，業為被告冒伊名義設定抵押權借款，
      並以伊為連帶保證人，該筆借款經查證結果，係全數匯入
      陽信銀行帳號0000000-0 號帳戶，被告均按時繳息，陽信
      銀行均未向伊追償。被告犯行為伊察覺後，被告即當場承
      認冒用伊名義，拜託伊不要向陽信銀行揭發此事，並簽發
      票號618976 號（面額80萬元、到期日93年6月1日）本票1
      紙，要求伊勿向銀行揭發此事；伊覺得不妥，復又於93年
      9月4日要求簽具「借款說明暨切結書」，並修改本票到期
      日為93年9月4日等語明確（93年11月24日警詢筆錄，參見
      951號偵查卷8至13頁）。證人復於原審時再為同旨結證（
      參見原審95年11月15日審判筆錄），又有卷附與證人所證
      內容相符之「借款說明暨切結書」（第951 號偵查卷23頁
      ）、本票各1紙（第951號卷24頁）在卷可稽，被告亦坦承
      上開本票、「借款說明暨切結書」上經其閱後簽名無訛，
      堪認證人甲○○上開所證，確屬實情。
    (3)被告又辯稱：係因害怕告訴人提出告訴，始在「借款說明
      暨切結書」上簽名（94年2月3 日偵詢筆錄，參見第951號
      卷35頁），惟被告已於銀行任職10數年，當明確知悉該紙
      「借款說明暨切結書」內容之利害關係，猶本於自由意志
      簽名於上，其於該紙文件所為審判外之自白，當具高度可
      信性。況審酌告訴人與被告不僅為叔姪親屬關係，案發前
      亦具相當情誼，當不致虛捏如「借款說明暨切結書」細膩
      情節，而入被告於重罪之理；反而，證人甲○○就該紙「
      借款說明暨切結書」由來所證：該借款說明暨切結書係依
      被告坦承情節記載，當時有答應被告如按時還錢，就不跟
      銀行講，但後來被告未還錢，伊始提告訴等語（參見原審
      95 年11月15日審判筆錄7頁）較合常情，亦足徵該切結書
      所載被告未經告訴人甲○○之同意，行使其偽造如附表二
      所示各式文件（詳如附表二所示）詐得款項等情，應確與
      事實相符。
    (4)被告另辯稱：系爭80萬元借款，就是為了代償甲○○前向
      臺北企銀（現改制為臺北國際商業銀行）之60萬元借款，
      才又向陽信銀行借貸，足認甲○○亦同意如此辦理云云。
      惟查：
      甲○○縱曾以上開房地擔保伊向臺北企銀借款，惟邏輯
        上不當然可以推認被告上開所辯為真。況質之證人即告
        訴人甲○○，雖不否認伊上開房地借款情形，係先於71
        年12月2日以伊所有臺北市○○區○○段5 小段740地號
        及其上建物設定本金50萬元最高限額抵押權予陽明山信
        用合作社，擔保曹賜傳即甲○○之父之借款，嗣該筆債
        務已受清償後，上開房地於75年7 月15日設定本金最高
        限額抵押權60萬元予臺北企銀，以伊名義借款10萬元，
        另以伊父親名義借款50萬元則供被告父親支用，伊10萬
        元部分是每月用利息還給陽信銀行，50萬元部分，則由
        乙○○父親去還。上開房地於75年7 月15日設定本金60
        萬元最高限額抵押權予臺北企銀，內部關係仍同上述，
        此次伊有親至臺北企銀辦理，亦有取回伊印章及房地所
        有權狀，惟後來被告又藉故要辦理家族公地土地產權變
        更事宜，取走伊印章，又以其他託詞取走上開房地所有
        權狀。該筆向臺北企銀借款，後來是被告每月至伊家裡
        收現金，連本利共約1800元左右，代伊轉償還給臺北企
        銀；至卷附資料所示77年12月5 日以後，所有上開房地
        設定本金最高限額抵押權144 萬元給陽信銀行供被告之
        用等情，伊均不知情，亦未曾同意將原向臺北企銀借款
        轉貸至陽信銀行等語明確（參見原審95年11月15日審判
        筆錄3至5頁、94年2月3 日檢察事務官偵詢筆錄，第951
        號卷35至36頁）。則證人甲○○就附表一所示被告以伊
        名義任連帶保證人、提供上開房地設定最高限額抵押權
        借款等節，均不知情，應甚明確。由甲○○上開所證，
        可見正因伊曾於71年起至75年間委託被告辦理貸款事宜
        ，貸款之事情完結後，始因而信任被告，才因被告以要
        辦土地產權變更之託詞而交付上開房地所有權狀及印鑑
        予被告，由此反堪認定被告上開犯行。
      縱客觀上確有向陽信銀行轉貸，代償臺北企銀債務事實
        ，亦不能推認確已得甲○○之同意，已如前述，再參之
        證人甲○○所證，伊欠臺北企銀應由伊負擔之10萬元，
        已經每月繳交本利予被告方式，清償完畢，還取得清償
        證明等語，及該筆向臺北企銀之60萬元借款雖以甲○○
        為名義人，惟其中50萬元之款項均由被告或其父支用，
        甲○○均僅支付固定本利等情，更徵明顯。況倘告訴人
        始係該筆80萬元借款真正債務人，何以上開供擔保房地
        火險卻均由被告投保並繳納保費，又均未據被告向告訴
        人請求支付（參見原審94年度訴字第391 號民事事件94
        年7月20日言詞辯論筆錄第5頁）？益徵被告上開所辯與
        常情相違，不足採信。
    (5)再倘如被告所辯，其係受甲○○之託，以陽明山信用合作
      社社員身分任借款人而為貸款，並向甲○○收取現金或逕
      自其帳戶扣款償還借款本息，當就其與甲○○間債權債務
      關係，及貸得款項去處，理算詳細，始合常情。惟查：
      被告就其如何向甲○○收取分期攤還借款方式及金額，
        前後所述並不一致。先於警詢中陳稱：「這貸款是以我
        名義申請借給甲○○的，而甲○○每月都有拿大約6、7
        千元還我，但是我將那些錢挪做他用」（93年11月25日
        警詢筆錄，第951號卷6頁），嗣於偵訊中陳稱：「（如
        何清償貸款？）利息都是我先付，2、3期後，我再向甲○○拿，每次利息約6、7千元，我每次向他拿1 萬多元
        」（94年2月3日偵訊筆錄，第951 號卷35頁）。於原審
        另案民事事件審理時稱：每月4 千多元云云，嗣見自己
        所述無法彌縫，又改稱忘記每月向甲○○收取多少分期
        攤還數額（參見原審94年訴字第391號民事事件94年7月
        20日言詞辯論筆錄4頁）。
      被告就貸得款項去處，前後辯述並不一致。其先辯稱貸
        得款項已全數交付甲○○，而稱：「（你說貸款80萬元
        是何時向哪家銀行貸款？）80年間，以我的名義向陽信
        銀行貸款80萬元交給我叔叔甲○○」、「（如何交給甲○○？）不知道，忘記了」、「（如何能證明你有交給
        甲○○80萬元？）因為祖父辦殯葬費，我父親跟我叔叔
        甲○○都沒錢才去辦貸款，可能殯葬費就是用這些錢」
        云云（94年2月3日偵訊筆錄，參見第951 號卷34至35頁
        ），並稱甲○○係因其侵占甲○○交其分期償還80萬元
        借款之款項，始提出本案告訴云云（原審95年10月19日
        準備程序筆錄第2 頁）。惟嗣卻又辯稱：該筆80萬元借
        款其中60萬元，用來清償告訴人甲○○先前在臺北企銀
        之貸款，20萬元則作為支付告訴人之父曹賜傳辦理喪葬
        費之用（或自己挪用）云云（94年9月7日偵訊筆錄，參
        見第951號卷120頁；原審95年11月15日審判筆錄27頁）
        。被告前後辯述既屬不一，已難輕信。惟其願承認親屬
        間侵占之輕罪，而否認屬公訴罪重罪之行使偽造有價證
        券、行使偽造私文書罪之犯行，則為一致，足見被告上
        開所辯，確為卸責之詞。
      又被告於原審準備程序時，就此部分犯行，亦供認不諱
        （參見原審卷22、77頁），且依上開論述，亦堪認被告
        有此犯行，益見被告嗣於原審及本院所辯，係卸責之詞
        ，不足採信。
    (6)附表一各編號「放款日期」、「放款金額」所示貸款明細
      資料，雖有新貸或展延貸款之紀錄可循（詳見陽信銀行94
      年10月6 日陽信總稽管字第9400009556號函說明），惟並
      非均有相關必要文件以為佐證（如附表一各編號「文件性
      質欄」標明「未留存」部分）。惟屢經催索，均據陽信銀
      行函覆表示：「相關之借據或本票等文件則因該80萬元借
      款借款期間屆期時以借新還舊方式辦理展期，相關之借據
      、本票等均已返還借款人或已作廢銷毀」，致未能提供該
      等資料（分別參見陽信銀行94年4 月28日陽信總稽管字第
      9400003634號函說明四，附第951 號卷第66至67頁；陽信
      銀行94年10月6日陽信總稽管字第9400009556 號函說明三
      ，第951號卷135頁），可見相關被告偽造復持以行使借據
      及本票確曾存在，不能以該等借據或本票不能調得附卷，
      即逕為有利被告認定。參以一般循環動用借款實務，新貸
      款項一般均須填載借據或借款動用申請書之文件，且被告
      亦自承：「陽信銀行換單時，本票是必要的單據」（參見
      原審95年3月13日準備程序筆錄4頁），是雖附表一各編號
      「放款金額」部分借貸明細註明「新貸」或「展期」，且
      「文件性質欄」標明「未留存」部分者，並無相關之借據
      或借款動用申請書或本票在卷可佐，仍堪認定被告此部分
      之犯罪事實，僅其偽造文件名稱及其上偽造之「甲○○」
      署押枚數不詳而已。從而，本案上開事實欄(二)(一)所示犯罪
      事證，均彰彰明甚，要堪認定，被告上開所辯，核係卸責
      之詞，不足採信，是其犯行均堪認定，自應依法論科。
三、新舊法比較：
(一)被告行為後，94年2月2日修正公布之刑法，於95年7月1日施
    行，其中刪除第56條（連續犯），並修正第2 條（新舊法之
    比較適用）、第55條（牽連犯）、第33條第5 款、刑法施行
    法第1條之1等規定。刑法第2 條係規範行為後法律變更所生
    新舊法律比較適用之準據法，是刑法第2 條本身雖經修正，
    但該條文既屬適用法律之準據法，本身尚無比較新舊法問題
    ，應逕適用裁判時法即修正後刑法第2 條規定，以決定適用
    刑罰法律。
(二)行為後法律有變更者，適用行為時之法律。但行為後之法律
    有利於行為人者，適用最有利於行為人之法律，修正後刑法
    第2條第1項定有明文。又比較時應就罪刑有關之共犯、未遂
    犯、想像競合犯、牽連犯、連續犯、結合犯，以及累犯加重
    、自首減輕暨其他法定加減（如身分加減）與加減例等一切
    規定，綜其全部罪刑之結果而為比較（最高法院95年第八次
    刑事庭會議決議參照）。經查：
  1.被告行為時刑法第201條第1項偽造有價證券罪，法定刑得併
    科銀元3000元以下之罰金；同法第339條第1 項詐欺罪及335
    條第1項之侵佔罪，法定刑均得科或併科1000 元以下之罰金
    。依被告行為時之刑法第33條第5 款規定：「主刑之種類如
    左：五、罰金：1元以上。」，換算新臺幣後，為新臺幣3元
    以上。惟被告行為後修正刑法第33條第5 款規定：「主刑之
    種類如下：五、罰金：新臺幣1 千元以上，以百元計算之。
    」，經比較修正前後關於科處罰金刑之最低刑度規定，自應
    以被告行為時之刑法，較有利於被告。
  2.刑法施行法第1條之1規定：「中華民國94年1月7日刑法修正
    施行後，刑法分則編所定罰金之貨幣單位為新臺幣。94年 1
    月7 日刑法修正時，刑法分則編未修正之條文定有罰金者，
    自94年1月7日刑法修正施行後，就其所定數額提高為30倍。
    但72年6月26日至94年1月7 日新增或修正之條文，就其所定
    數額提高為3倍」，本案被告犯行該當刑法第201第1 項、第
    339條第1項、第335條第1項之罪，其罰金提高倍數為30倍，
    比較新舊法，新法並非有利於被告，應依刑法第2條第1項前
    段適用舊法。
  3.刑法第56條有關「連續數行為而犯同一之罪名者，以一罪論
    ，但得加重其刑至2分之1」之連續犯規定，亦經修正刪除。
    亦即被告基於概括犯意所為數行為，自95年7月1日起已不再
    成立連續犯而得論以一罪，應依具體行為之性質論罪。被告
    本案所為多次偽造有價證券、行使偽造私文書、詐欺取財、
    侵占等犯行均發生於新法施行之前，被告所為之各次行為，
    時間、地點，各均獨立，但其時間緊接，所犯係構成要件相
    同之罪名，主觀上顯係基於概括犯意所為，為連續犯，依修
    正前刑法第56條規定，論以一罪，較依新法分論多次被告所
    犯偽造有價證券罪、詐欺取財罪及行使偽造私文書罪之結果
    ，對被告較為有利。
  4.修正後刑法刪除第55條關於牽連犯規定，本案被告所犯上開
    之侵佔罪、偽造有價證券罪、行使偽造私文書罪、詐欺取財
    罪等罪具有牽連犯之關係，依修正前即行為時之規定，應從
    一重之行使偽造有價證券罪處斷，依修正後之刑法既已刪除
    牽連犯之規定，則所犯上述各罪應依數罪併罰規定分論併罰
    ，比較新舊法之規定，修正後之規定並非較有利於被告，依
    刑法第2條第1項之規定，應適用行為時之法律，即適用修正
    前刑法第55條牽連犯之規定，從一重處斷，對被告較有利。
    又沒收為從刑，從刑附屬於本刑，除法律有特別規定外，依
    主刑所適用法律，應適用裁判時法，經綜合比較新舊法結果
    ，爰依上開規定，適用各該法律。
四、論罪科刑：
(一)被告未經甲○○、賴春風及丙○○之同意，即以「甲○○」
    、「賴春風」及「丙○○」名義簽發本票，核其所為，係犯
    刑法第201條第1項偽造有價證券罪；其持如附表一、二各編
    號「偽造文件」欄所示偽造私文書，交付陽信銀行持以行使
    ，使陽信銀行陷於錯誤核撥款項之行為，核係犯刑法第 216
    條、第210條行使偽造私文書罪、第339條第1 項詐欺取財罪
    。又其利用賴春風陸續委託其償還貸款交付現金之便，將賴
    春風所交付總額605萬元中360萬元金額連續侵占入己，核其
    所為，係犯刑法第335條第1項普通侵占罪。被告使不知情之
    不詳刻印店之店員偽造「丙○○」印章1 枚，為間接正犯。
    被告盜用甲○○、賴春風、丙○○真正印章，及偽造丙○○
    印章之行為，均係偽造有價證券、偽造私文書之階段行為；
    偽造甲○○、賴春風、丙○○署押之行為，係偽造有價證券
    、偽造私文書之部分行為；又行使偽造有價證券低度行為，
    應為偽造有價證券之高度行為所吸收；偽造私文書低度行為
    則為行使偽造私文書之高度行為所吸收，均不另論罪。被告
    以附表一、附表二「放款金額」欄註記「展期」者對應之偽
    造私文書持向陽信銀行行使，致陽信銀行陷於錯誤允就被告
    前所詐得款項展延清償期，似又因暫緩清償債務而獲得期限
    利益，惟被告既意在詐得財物，而非借款，此部分當係被告
    詐欺既遂後，為避免其犯行遭人察覺，俾利其處分詐得財物
    暨續為詐欺取財所為，惟此項「利益」究與刑法第339條第2
    項之「財產上利益」有別，應不另構成刑法第339條第2項之
    詐欺得利罪，附此敘明。
(二)被告所為數個偽造有價證券、行使偽造私文書、詐欺取財、
    侵占之行為，均時間緊接，所犯均係基本構成要件相同罪名
    ，各係出於概括犯意而為，各為連續犯，各應依修正前刑法
    第56條規定以1罪論，並加重其刑。被告所犯上開4罪，有方
    法結果之牽連關係，應依修正前刑法第55條，從較重之連續
    偽造有價證券罪論處。又起訴書雖未敘及被告行使如附表一
    編號1及、編號2，附表二編號1及、編號4、編號
    7、編號8、編號9、編號10、編號16及 之偽造私文書
    犯行，及被告偽造如附表一編號4、編號5、編號6、編號7，
    附表二編號4、編號5、編號6、編號10 各紙本票之犯罪
    事實，惟上開未經起訴書之事實，與業經起訴部分事實，既
    有連續犯之裁判上一罪關係，已如前述，當為起訴效力所及
    ，本院自應併予審究。原審經審理結果，認被告罪證明確，
    因而適用刑法第2條第1項、第201條第1項、第216條、第210
    條、第339條第1項、第335條第1項、第205條、第219條，修
    正前刑法第55條、第56條，罰金罰鍰提高標準條例第1 條前
    段等規定，並審酌被告僅為一己私欲即為本案之犯行，背棄
    甲○○、賴春風、丙○○對其信任，所為不僅使告訴人及任
    職陽信銀行均受有財產上損害，犯罪所得且超逾1000萬元，
    復致告訴人等迄今仍與陽信銀行纏訟不歇，經濟信用受到相
    當損害，心理遭受極大痛苦，且犯後亦未坦承全部犯行，其
    犯罪所生損害迄未獲填補，犯後態度並非良好，及其前未曾
    受有期徒刑以上刑之宣告等一切情狀，量處被告有期徒刑四
    年六月，以示懲儆。另認，如附表二編號17所示偽造本票
    1紙，不問屬於被告所有與否，依刑法第205條宣告沒收；偽
    造於本票上「賴春風」簽名1枚（另印文1枚因係被告盜用賴
    春風真正印章所為，本不得沒收）、「丙○○」署押2枚（
    含簽名及印文各1 枚），已因本票隨同沒收，無再重複諭知
    沒收之必要。附表一、附表二所示其餘本票，既已銷毀，已
    如前述，自均無從沒收。附表三編號1至編號9所示偽造之「
    甲○○」簽名12枚、附表三編號10至編號24所示偽造之「賴
    春風」簽名14枚，以及偽造「丙○○」署押共20枚（含簽名
    8枚及印文12枚）均依刑法第219條諭知沒收。附表三所示應
    沒收之「甲○○」、「賴春風」、「丙○○」署押，及上開
    (一)所指本票上有關署押外，附表一、附表二所示其餘「甲○○」、「賴春風」、「丙○○」印文部分，因係盜用其等真
    正印章所生；簽名部分，則因附著之偽造私文書已不存在，
    均不能諭知沒收。被告偽造之「丙○○」印章1 枚，已遭被
    告毀棄滅失，業據其供明在卷（原審95年11月15日審判筆錄
    、94年3 月15日偵訊筆錄，附於1868號偵查卷78頁），無從
    宣告沒收。經核其認事用法尚無違誤，量刑亦允當，被告以
    上情置辯，請求輕判，核為無理由，自應予駁回。
據上論斷，應依刑事訴訟法第368條，判決如主文。
本案經檢察官呂文忠到庭執行職務
中　　華　　民　　國　　96　　年　　4 　　月　　4　　 日
　　　　　　　　　刑事第十四庭  審判長法　官  陳志洋
　　　　　　　　　　　　　　　　　    法　官  沈宜生
　　　　　　　 　 　　　　　　　　　　法　官  蔡聰明
以上正本證明與原本無異。
如不服本判決，應於收受送達後十日內向本院提出上訴書狀，其
未敘述上訴之理由者並得於提起上訴後十日內向本院補提理由書
（均須按他造當事人之人數附繕本）。
                                      書記官  陳建邦
中　　華　　民　　國　　96　　年　　4 　　月　　9 　　日
附表一：被告偽以甲○○名義任其借款連帶保證人、物上保證人
        部分：
        所載日期均為【民國】，金額單位均為【新臺幣】，時
        間均以【年/月/日】表示之。
┌─┬────┬────┬────┬─────┬─────┐
│編│放款日期│放款金額│偽造文件│文件性質  │偽造甲○○│
│  │        │        │        │          │署押及印文│
│號│        │        │        │          ├──┬──┤
│  │        │        │        │          │簽名│印文│
├─┼────┼────┼────┼─────┼──┼──┤
│1 │77/12/28│25萬元  │      │私文書（第│0   │4   │
│  │        │（已清償│77/12/05│951 號卷頁│    │    │
│  │        │）      │抵押權設│49-50 ；原│    │    │
│  │        │        │定契約書│審卷，附件│    │    │
│  │        │        │        │1）       │    │    │
│  │        │        ├────┼─────┼──┼──┤
│  │        │        │      │私文書    │0   │2   │
│  │        │        │77/12/05│（原審94年│    │    │
│  │        │        │土地、建│訴字第391 │    │    │
│  │        │        │築改良物│號民事卷頁│    │    │
│  │        │        │登記聲請│11 ）     │    │    │
│  │        │        │書      │          │    │    │
│  │        │        ├────┼─────┼──┼──┤
│  │        │        │      │私文書（第│2   │4   │
│  │        │        │77/12/28│951 號卷頁│    │    │
│  │        │        │甲○○  │91，附件10│    │    │
│  │        │        │授信約定│）        │    │    │
│  │        │        │書      │          │    │    │
├─┼────┼────┼────┼─────┼──┼──┤
│2 │83/09/30│80萬元  │借據    │（未留存）│不詳│不詳│
│  │        │（新貸）│        │          │    │    │
├─┼────┼────┼────┼─────┼──┼──┤
│3 │84/09/19│80萬元  │      │私文書（第│1   │1   │
│  │        │（展期）│84/12/28│951 號卷頁│    │    │
│  │        │        │甲○○債│92，附件11│    │    │
│  │        │        │務有償擔│；原審卷，│    │    │
│  │        │        │保責任切│附件2）   │    │    │
│  │        │        │結書    │          │    │    │
│  │        │        ├────┼─────┼──┼──┤
│  │        │        │      │私文書（第│1   │1   │
│  │        │        │84/12/28│951 號卷頁│    │    │
│  │        │        │甲○○  │93，附件11│    │    │
│  │        │        │切結書  │；原審卷，│    │    │
│  │        │        │        │附件3）   │    │    │
├─┼────┼────┼────┼─────┼──┼──┤
│4 │87/10/28│80萬元  │本票    │（未留存）│不詳│不詳│
│  │        │（展期）│        │          │    │    │
├─┼────┼────┼────┼─────┼──┼──┤
│5 │88/11/04│80萬元  │本票    │（未留存）│不詳│不詳│
│  │        │（展期）│        │          │    │    │
├─┼────┼────┼────┼─────┼──┼──┤
│6 │89/12/11│80萬元  │本票    │（未留存）│不詳│不詳│
│  │        │（展期）│        │          │    │    │
├─┼────┼────┼────┼─────┼──┼──┤
│7 │91/01/09│80萬元  │本票    │（未留存）│不詳│不詳│
│  │        │（展期）│        │          │    │    │
├─┼────┼────┼────┼─────┼──┼──┤
│8 │92/02/21│80萬元  │      │私文書（第│2   │5   │
│  │        │（展期）│92/02/19│951 號卷頁│    │    │
│  │        │        │甲○○  │94-95，附 │    │    │
│  │        │        │授信約定│件12；原審│    │    │
│  │        │        │書      │卷，附件4 │    │    │
│  │        │        │        │）        │    │    │
│  │        │        ├────┼─────┼──┼──┤
│  │        │        │      │私文書（第│1   │1   │
│  │        │        │92/02/21│951 號卷頁│    │    │
│  │        │        │擔保物  │96，附件12│    │    │
│  │        │        │提供同意│；原審卷，│    │    │
│  │        │        │書      │附件5）   │    │    │
├─┼────┼────┼────┼─────┼──┼──┤
│9 │92/10/16│80萬元  │      │私文書（第│2   │4   │
│  │        │（展期，│92/09/23│951 號卷頁│    │    │
│  │        │迄未償還│甲○○  │97-98，附 │    │    │
│  │        │        │授信約定│件13，原審│    │    │
│  │        │        │書      │卷，附件6 │    │    │
│  │        │        │        │）        │    │    │
│  │        │        ├────┼─────┼──┼──┤
│  │        │        │      │私文書（第│1   │2   │
│  │        │        │92/10/16│951 號卷頁│    │    │
│  │        │        │擔保物  │99，附件13│    │    │
│  │        │        │提供同意│；原審卷，│    │    │
│  │        │        │書      │附件7）   │    │    │
│  │        │        ├────┼─────┼──┼──┤
│  │        │        │      │私文書（第│1   │2   │
│  │        │        │92/10/16│951 號卷頁│    │    │
│  │        │        │甲○○  │100，附件 │    │    │
│  │        │        │切結書  │13；原審卷│    │    │
│  │        │        │        │，附件8） │    │    │
│  │        │        ├────┼─────┼──┼──┤
│  │        │        │      │私文書    │1   │2   │
│  │        │        │92/10/16│（第951 號│    │    │
│  │        │        │借據    │卷頁101 ，│    │    │
│  │        │        │        │附件13；原│    │    │
│  │        │        │        │審卷，附件│    │    │
│  │        │        │        │9）       │    │    │
├─┴────┴────┴────┴─────┼──┼──┤
│合計（註記「不詳」者均不予計入）            │12  │28  │
├──────────────────────┼──┴──┤
│總計                                        │    40    │
└──────────────────────┴─────┘
附表二：被告冒用賴春風、丙○○名義貸款部分：
        所載日期均為【民國】，金額單位均為【新臺幣】，時
        間均以【年/ 月/ 日】表示之。
┌─┬────┬────┬────┬─────┬───┬───┐
│編│放款日期│放款金額│偽造文件│文件性質  │偽造之│偽造之│
│號│        │        │        │          │賴春風│丙○○│
│  │        │        │        │          ├─┬─┼─┬─│
│  │        │        │        │          │簽│印│簽│印│
│  │        │        │        │          │名│文│名│文│
├─┼────┼────┼────┼─────┼─┼─┼─┼─┤
│1 │82/12/20│360萬元 │      │私文書（第│1 │2 │1 │2 │
│  │        │（新貸）│82/12/20│951 號卷頁│  │  │  │  │
│  │        │        │借據    │72，附件二│  │  │  │  │
│  │        │        │        │）        │  │  │  │  │
│  │        │        ├────┼─────┼─┼─┼─┼─┤
│  │        │        │      │私文書（第│0 │1 │0 │0 │
│  │        │        │82/12/20│951 號卷頁│  │  │  │  │
│  │        │        │存款取款│107 ）    │  │  │  │  │
│  │        │        │條（56萬│          │  │  │  │  │
│  │        │        │元）    │          │  │  │  │  │
│  │        │        ├────┼─────┼─┼─┼─┼─┤
│  │        │        │      │私文書（第│0 │1 │0 │0 │
│  │        │        │82/12/21│951 號卷頁│  │  │  │  │
│  │        │        │存款取款│108 ）    │  │  │  │  │
│  │        │        │條（296 │          │  │  │  │  │
│  │        │        │萬2206元│          │  │  │  │  │
│  │        │        │）      │          │  │  │  │  │
├─┼────┼────┼────┼─────┼─┼─┼─┼─┤
│2 │84/01/27│360萬元 │84/01/27│私文書（第│1 │2 │1 │2 │
│  │        │（展期）│變更借據│951 號卷頁│  │  │  │  │
│  │        │        │契約    │73，附件二│  │  │  │  │
│  │        │        │        │）        │  │  │  │  │
├─┼────┼────┼────┼─────┼─┼─┼─┼─┤
│3 │84/05/30│100萬元 │84/05/30│私文書（第│1 │2 │1 │2 │
│  │        │（新貸）│借據    │951 號卷頁│  │  │  │  │
│  │        │        │        │74，附件三│  │  │  │  │
│  │        │        │        │）        │  │  │  │  │
├─┼────┼────┼────┼─────┼─┼─┼─┼─┤
│4 │85/02/16│360萬元 │      │私文書（94│1 │0 │0 │0 │
│  │        │（展期）│85/02/13│年聲他字第│  │  │  │  │
│  │        │        │變更申請│4175號卷頁│  │  │  │  │
│  │        │        │書      │4，告證13 │  │  │  │  │
│  │        │        │        │）        │  │  │  │  │
│  │        ├────┼────┼─────┼─┼─┼─┼─┤
│  │        │100萬元 │      │（未留存）│不│不│不│不│
│  │        │（展期，│本票    │          │詳│詳│詳│詳│
│  │        │於85/11/│        │          │  │  │  │  │
│  │        │18清償完│        │          │  │  │  │  │
│  │        │畢）    │        │          │  │  │  │  │
├─┼────┼────┼────┼─────┼─┼─┼─┼─┤
│5 │88/03/17│360萬元 │本票    │（未留存）│不│不│不│不│
│  │        │（展期）│        │          │詳│詳│詳│詳│
├─┼────┼────┼────┼─────┼─┼─┼─┼─┤
│6 │89/05/22│360萬元 │本票    │（未留存）│不│不│不│不│
│  │        │（展期）│        │          │詳│詳│詳│詳│
├─┼────┼────┼────┼─────┼─┼─┼─┼─┤
│7 │89/07/26│50萬元  │借據或借│（未留存）│不│不│不│不│
│  │        │（新貸）│款申請書│          │詳│詳│詳│詳│
├─┼────┼────┼────┼─────┼─┼─┼─┼─┤
│8 │89/08/30│40萬元  │借據或借│（未留存）│不│不│不│不│
│  │        │（新貸）│款申請書│          │詳│詳│詳│詳│
├─┼────┼────┼────┼─────┼─┼─┼─┼─┤
│9 │89/09/26│50萬元  │借據或借│（未留存）│不│不│不│不│
│  │        │（新貸）│款申請書│          │詳│詳│詳│詳│
├─┼────┼────┼────┼─────┼─┼─┼─┼─┤
│10│89/10/03│550萬元 │      │（未留存）│不│不│不│不│
│  │        │（新貸│借據或借│          │詳│詳│詳│詳│
│  │        │50萬元；│款申請書│          │  │  │  │  │
│  │        │展期  ├────┼─────┼─┼─┼─┼─┤
│  │        │500 萬即│本票  │（未留存）│不│不│不│不│
│  │        │360 萬、│        │          │詳│詳│詳│詳│
│  │        │50萬、40│        │          │  │  │  │  │
│  │        │萬、50萬│        │          │  │  │  │  │
│  │        │）      │        │          │  │  │  │  │
├─┼────┼────┼────┼─────┼─┼─┼─┼─┤
│11│89/12/16│50萬元  │借據或借│（未留存）│不│不│不│不│
│  │        │（新貸）│款申請書│          │詳│詳│詳│詳│
├─┼────┼────┼────┼─────┼─┼─┼─┼─┤
│12│90/01/20│100萬元 │90/01/20│私文書（第│1 │1 │0 │0 │
│  │        │（新貸）│借款申請│951 號卷頁│  │  │  │  │
│  │        │        │書      │75，附件4 │  │  │  │  │
│  │        │        │        │；原審卷，│  │  │  │  │
│  │        │        │        │附件10）  │  │  │  │  │
├─┼────┼────┼────┼─────┼─┼─┼─┼─┤
│13│90/03/15│100萬元 │90/03/15│私文書（第│1 │2 │0 │0 │
│  │        │（新貸）│借款申請│951 號卷頁│  │  │  │  │
│  │        │        │書      │76，附件5 │  │  │  │  │
│  │        │        │        │；原審卷，│  │  │  │  │
│  │        │        │        │附件11）  │  │  │  │  │
├─┼────┼────┼────┼─────┼─┼─┼─┼─┤
│14│90/07/12│900萬元 │90/07/12│私文書（第│1 │1 │0 │0 │
│  │        │（展期│借款申請│951 號卷頁│  │  │  │  │
│  │        │800萬即 │書      │77，附件6 │  │  │  │  │
│  │        │550萬、 │        │；原審卷，│  │  │  │  │
│  │        │50萬、  │        │附件12）  │  │  │  │  │
│  │        │100萬、 │        │          │  │  │  │  │
│  │        │100萬， │        │          │  │  │  │  │
│  │        │新貸  │        │          │  │  │  │  │
│  │        │100 萬）│        │          │  │  │  │  │
├─┼────┼────┼────┼─────┼─┼─┼─┼─┤
│15│90/09/13│100萬元 │90/09/13│私文書（第│1 │1 │0 │0 │
│  │        │（新貸）│借款申請│951 號卷  │  │  │  │  │
│  │        │        │書      │頁78，附件│  │  │  │  │
│  │        │        │        │7；原審卷 │  │  │  │  │
│  │        │        │        │，附件13）│  │  │  │  │
├─┼────┼────┼────┼─────┼─┼─┼─┼─┤
│16│91/10/29│1000萬元│      │私文書（第│2 │3 │0 │0 │
│  │        │（展期，│91/10/29│951 號卷頁│  │  │  │  │
│  │        │借新還舊│賴春風  │79-80，附 │  │  │  │  │
│  │        │，900萬 │授信約定│件8 ；94年│  │  │  │  │
│  │        │、100萬 │書      │度聲他字第│  │  │  │  │
│  │        │）      │        │4175卷頁6 │  │  │  │  │
│  │        │        │        │，告證15）│  │  │  │  │
│  │        │        ├────┼─────┼─┼─┼─┼─┤
│  │        │        │      │私文書（第│0 │0 │2 │3 │
│  │        │        │91/10/29│951 號卷頁│  │  │  │  │
│  │        │        │丙○○  │81-82，附 │  │  │  │  │
│  │        │        │授信約定│件8 ；94年│  │  │  │  │
│  │        │        │書      │度聲他字第│  │  │  │  │
│  │        │        │        │4175卷頁7 │  │  │  │  │
│  │        │        │        │，告證15）│  │  │  │  │
│  │        │        ├────┼─────┼─┼─┼─┼─┤
│  │        │        │      │私文書（94│0 │1 │0 │1 │
│  │        │        │91/10/29│年度聲他字│  │  │  │  │
│  │        │        │授信登記│第4175號卷│  │  │  │  │
│  │        │        │（印鑑）│頁5，告證 │  │  │  │  │
│  │        │        │卡      │14）      │  │  │  │  │
├─┼────┼────┼────┼─────┼─┼─┼─┼─┤
│17│93/02/23│1000萬元│      │有價證券（│1 │1 │1 │1 │
│  │        │（展期，│93/02/23│第951 號卷│  │  │  │  │
│  │        │迄未清償│本票    │頁83，附件│  │  │  │  │
│  │        │）      │        │9）       │  │  │  │  │
│  │        │        ├────┼─────┼─┼─┼─┼─┤
│  │        │        │      │私文書（第│1 │1 │1 │1 │
│  │        │        │93/02/23│951 號卷頁│  │  │  │  │
│  │        │        │授權書  │84，附件9 │  │  │  │  │
│  │        │        │        │）        │  │  │  │  │
│  │        │        ├────┼─────┼─┼─┼─┼─┤
│  │        │        │      │私文書（第│1 │5 │1 │5 │
│  │        │        │93/02/23│951 號卷頁│  │  │  │  │
│  │        │        │借款契約│85-86，附 │  │  │  │  │
│  │        │        │暨約定書│件9）     │  │  │  │  │
│  │        │        ├────┼─────┼─┼─┼─┼─┤
│  │        │        │      │私文書（第│1 │2 │0 │0 │
│  │        │        │93/02/23│951 號卷頁│  │  │  │  │
│  │        │        │動用    │87，附件9 │  │  │  │  │
│  │        │        │申請書  │）        │  │  │  │  │
│  │        │        ├────┼─────┼─┼─┼─┼─┤
│  │        │        │      │私文書（第│1 │2 │1 │2 │
│  │        │        │93/02/23│951 號卷頁│  │  │  │  │
│  │        │        │同意書  │88-89，附 │  │  │  │  │
│  │        │        │        │件9）     │  │  │  │  │
├─┴────┴────┴────┴─────┼─┼─┼─┼─┤
│合計（註記「不詳者」均不予計入）            │15│28│9 │19│
├──────────────────────┼─┴─┼─┴─┤
│總計                                        │  43  │  28  │
└──────────────────────┴───┴───┘
附表三：附表一、附表二所示應予沒收之偽造署押。
┌─┬─────────┬───────────┬───────┐
│編│  偽造之私文書    │應沒收之偽造署押      │     備註     │
│號│                  │                      │              │
├─┼─────────┼───────────┼───────┤
│1 │77年12月28日甲○○│「甲○○」簽名2枚     │即附表一編號1 │
│  │授信約定書        │                      │            │
├─┼─────────┼───────────┼───────┤
│2 │84年12月28日甲○○│「甲○○」簽名1枚     │即附表一編號3 │
│  │債務有償擔保責任切│                      │            │
│  │結書              │                      │              │
├─┼─────────┼───────────┼───────┤
│3 │84年12月28日甲○○│「甲○○」簽名1枚     │即附表一編號3 │
│  │切結書            │                      │            │
│  │                  │                      │              │
├─┼─────────┼───────────┼───────┤
│4 │92年2 月19日甲○○│「甲○○」簽名2枚     │即附表一編號8 │
│  │授信約定書        │                      │            │
├─┼─────────┼───────────┼───────┤
│5 │92年2 月21日擔保物│「甲○○」簽名1枚     │即附表一編號8 │
│  │提供同意書        │                      │            │
│  │                  │                      │              │
├─┼─────────┼───────────┼───────┤
│6 │92年9 月23日甲○○│「甲○○」簽名2枚     │即附表一編號9 │
│  │授信約定書        │                      │            │
├─┼─────────┼───────────┼───────┤
│7 │92年10月16日擔保物│「甲○○」簽名1枚     │即附表一編號9 │
│  │提供同意書        │                      │            │
├─┼─────────┼───────────┼───────┤
│8 │92年10月16日甲○○│「甲○○」簽名1枚     │即附表一編號9 │
│  │切結書            │                      │            │
├─┼─────────┼───────────┼───────┤
│9 │92年10月16日借據  │「甲○○」簽名1枚     │即附表一編號9 │
│  │                  │                      │            │
├─┼─────────┼───────────┼───────┤
│10│82年12月20日借據  │「賴春風」簽名1枚     │即附表二編號1 │
│  │                  │「丙○○」簽名1枚     │            │
├─┼─────────┼───────────┼───────┤
│11│84年1 月27日變更借│「賴春風」簽名1枚     │即附表二編號2 │
│  │據契約            │「丙○○」簽名1枚     │              │
├─┼─────────┼───────────┼───────┤
│12│84年5 月30日借據  │「賴春風」簽名1枚     │即附表二編號3 │
│  │                  │「丙○○」簽名1枚     │              │
├─┼─────────┼───────────┼───────┤
│13│85年2 月13日變更申│「賴春風」簽名1枚     │即附表二編號4 │
│  │請書              │                      │            │
├─┼─────────┼───────────┼───────┤
│14│90年1 月20日借款申│「賴春風」簽名1枚     │即附表二編號12│
│  │請書              │                      │              │
├─┼─────────┼───────────┼───────┤
│15│90年3 月15日借款申│「賴春風」簽名1枚     │即附表二編號13│
│  │請書              │                      │              │
├─┼─────────┼───────────┼───────┤
│16│90年7 月12日借款申│「賴春風」簽名1枚     │即附表二編號14│
│  │請書              │                      │              │
├─┼─────────┼───────────┼───────┤
│17│90年9 月13日借款申│「賴春風」簽名1枚     │即附表二編號15│
│  │請書              │                      │              │
├─┼─────────┼───────────┼───────┤
│18│91年10月29日賴春風│「賴春風」簽名2枚     │即附表二編號16│
│  │授信約定書        │                      │            │
├─┼─────────┼───────────┼───────┤
│19│91年10月29日丙○○│「丙○○」簽名2枚     │即附表二編號16│
│  │授信約定書        │「丙○○」印文3枚     │            │
├─┼─────────┼───────────┼───────┤
│20│91年10月29日授信登│「丙○○」印文1枚     │即附表二編號16│
│  │記（印鑑）卡      │                      │            │
├─┼─────────┼───────────┼───────┤
│21│93年2 月23日授權書│「賴春風」簽名1枚     │即附表二編號17│
│  │                  │「丙○○」簽名1 枚、  │            │
│  │                  │「丙○○」印文1枚     │              │
├─┼─────────┼───────────┼───────┤
│22│93年2 月23日借款契│「賴春風」簽名1枚     │即附表二編號17│
│  │約暨約定書        │「丙○○」簽名1 枚、  │            │
│  │                  │「丙○○」印文5 枚    │              │
├─┼─────────┼───────────┼───────┤
│23│93年2 月23日動用申│「賴春風」簽名1枚     │即附表二編號17│
│  │請書              │                      │            │
├─┼─────────┼───────────┼───────┤
│24│93年2 月23日同意書│「賴春風」簽名1枚     │即附表二編號17│
│  │                  │「丙○○」簽名1 枚、  │            │
│  │                  │「丙○○」印文2枚     │              │
└─┴─────────┴───────────┴───────┘
附錄：本案論罪科刑法條全文
刑法第201條：
意圖供行使之用，而偽造、變造公債票、公司股票或其他有價證
券者，處3年以上10年以下有期徒刑，得併科3千元以下罰金。
行使偽造、變造之公債票、公司股票或其他有價證券，或意圖供
行使之用，而收集或交付於人者，處1年以上7年以下有期徒刑，
得併科3千元以下罰金。
